【裁判字號】    99,台上,6413
【裁判日期】    991021
【裁判案由】    搶奪
【裁判全文】
最高法院刑事判決            九十九年度台上字第六四一三號
上  訴  人  甲○○
            乙○○
上列上訴人等因搶奪案件，不服台灣高等法院台南分院中華民國
九十九年八月十八日第二審判決（九十九年度上訴字第四六七號
，起訴案號：台灣台南地方法院檢察署九十八年度偵字第一二一
三四、一三００五、一四七四四、一四五六八號，九十八年度偵
緝字第一二四０、一二四一、一五三一七、一六五四二號，九十
九年度偵字第三０三九、三０四０號），提起上訴，本院判決如
下：
    主  文
上訴駁回。
    理  由
按刑事訴訟法第三百七十七條規定，上訴於第三審法院，非以判
決違背法令為理由，不得為之。是提起第三審上訴，應以原判決
違背法令為理由，係屬法定要件。如果上訴理由書狀並未依據卷
內訴訟資料，具體指摘原判決不適用何種法則或如何適用不當，
或所指摘原判決違法情事，顯與法律規定得為第三審上訴理由之
違法情形，不相適合時，均應認其上訴為違背法律上之程式，予
以駁回。本件上訴人甲○○上訴意旨略稱：聲請本院依刑法第五
十七條之規定，審酌甲○○始終坦承犯行，犯罪後態度良好等一
切情狀，對甲○○予以減輕其刑。又甲○○如原判決附表二編號
７所示犯行部分合乎自首要件，乃原審未依自首之規定對甲○○
減輕其刑，於法有違等語。上訴人乙○○上訴意旨略稱：乙○○
就如原判決附表二編號１２所示，即搶奪被害人戊○○之金項鍊
犯行部分自首，應依刑法第六十二條之規定對乙○○減輕其刑二
分之一，則第一審判決原判處之有期徒刑八月減輕二分之一應係
有期徒刑四月，乃原判決該部分將有期徒刑八月減為有期徒刑五
月，復就乙○○其餘部分之犯行亦均未減輕其刑二分之一。又原
判決就原判決附表二編號８所示，即上訴人二人搶奪被害人丁○
○項鍊未遂部分，對乙○○依未遂及自首之規定遞減其刑，而甲
○○該部分並不合乎自首之要件，乃原判決就該部分分別判處乙
○○、甲○○有期徒刑四月、五月，並不符合自首減輕其刑二分
之一之規定，且本件原判決對乙○○所量處之刑亦屬過重，於法
有違。另聲請本院依刑法第五十七條之規定，審酌乙○○自首大
部分犯行，且始終坦承犯行，犯罪後態度良好等一切情狀，對乙
○○予以減輕其刑等語。
惟查：原判決認定上訴人二人有原判決事實欄所記載之搶奪犯行
，係以上訴人二人有前揭犯行，業據上訴人二人於警詢、檢察官
偵查及事實審法院審理中坦承不諱，核與如原判決附表二、三所
示相關被害人、共犯謝孟何、證人許寶鳳、林惠琪、蘇志文、蘇
賽燕、蔡錥錤、施瑞生、林景川、陳郭素霞、林黃素等人所供述
之情節相符，復有贓物認領保管單、指認及蒐證之相關照片、上
愛銀樓等金飾買入登記簿影本、現場監視錄影器翻拍相關照片等
附卷可資佐證，堪認上訴人二人自白各情係屬事實。甲○○雖另
辯稱：伊於警詢中坦承如原判決附表二編號７所示之犯行，係警
員將同附表編號６之時間寫錯，所以伊才於警詢及檢察官偵查中
否認該部分犯行，伊就該部分應合乎自首之要件云云。然查甲○
○於警詢及檢察官偵查暨第一審羈押訊問時，均否認有如原判決
附表二編號７之犯行，而該部分之被害人丙○於警詢中，即指認
甲○○就是涉嫌搶奪其金項鍊之人。又依甲○○及如原判決附表
二編號６所示被害人楊黃阿發相關供述各情以觀，堪認甲○○上
開辯解各情，不足採信等情，予以綜合判斷。因而撤銷第一審關
於甲○○有罪部分及乙○○部分之判決，就此部分改判論處上訴
人二人如原判決附表二、三所示，即（共同）意圖為自己不法之
所有，而搶奪他人之動產（均累犯）罪刑，已於判決內說明其所
憑之證據及其認定之理由。按證據之取捨與證據之證明力如何，
均屬事實審法院得自由裁量、判斷之職權；苟其此項裁量、判斷
，並不悖乎通常一般之人日常生活經驗之定則或論理法則，又於
判決內論敘其何以作此判斷之心證理由者，即不得任意指摘其為
違法，而據為提起第三審上訴之合法理由。原判決綜合上開各項
證據資料，認定上訴人二人確有如原判決事實欄所載之搶奪犯行
，甲○○如原判決附表二編號７所示部分並不合乎自首之要件等
情，乃其採證認事調查職權之合法行使，不容任意指為違法。刑
法第六十六條前段所謂有期徒刑減輕者，減輕其刑至二分之一，
係指減輕其刑之最高度以二分之一為限，而在二分之一限度之內
，究應減幾分之幾，法院於裁判時本有自由裁量之權，並非均須
減至二分之一始為合法。乙○○上訴意旨指稱原判決未依自首之
規定，對其所犯各該搶奪罪減輕其刑二分之一，於法有違云云，
顯屬誤解。量刑輕重係屬事實審法院得依職權自由裁量之事項，
茍已斟酌刑法第五十七條所列情狀而未逾法定刑度，即不得遽指
為違法。原判決已敘明如何依刑法第五十七條之規定斟酌乙○○
犯罪之一切情狀，於法定刑內量處乙○○如原判決附表二、三所
示之刑之理由。乙○○上訴意旨任意指摘原判決量刑不當，並非
有據。上訴人二人徒憑己意或就原判決已有說明之事項，或就原
審判斷證據證明力之合法職權行使，漫指其違法，重為單純事實
上之爭執，難謂係適法上訴第三審之理由，彼等上訴違背法律上
之程式，應均予駁回。又上訴人二人之第三審上訴既非合法，則
彼等請求本院予以減輕其刑，自屬無從審酌，附此說明。
據上論結，應依刑事訴訟法第三百九十五條前段，判決如主文。
中    華    民    國  九十九  年    十    月  二十一  日
                      最高法院刑事第一庭
                          審判長法官  董  明  霈
                                法官  林  茂  雄
                                法官  張  祺  祥
                                法官  王  聰  明
                                法官  謝  靜  恒
本件正本證明與原本無異
                                      書  記  官
中    華    民    國  九十九  年    十    月  二十八  日
                                                      v

司法院資訊處製作；財團法人民間司法改革基金會備份。
